臺灣彰化地方法院刑事判決　　　　　　　96年度交訴字第33號
公　訴　人　臺灣彰化地方法院檢察署檢察官
被　　　告　甲○○
上列被告因公共危險案件，經檢察官提起公訴（96年度偵字第74
2 號），本院合議庭裁定由受命法官獨任進行簡式審判程序，茲
判決如下：
    主  文
甲○○駕駛動力交通工具肇事，致人受傷而逃逸，處有期徒刑陸
月，如易科罰金，以新臺幣壹仟元折算壹日，緩刑年，緩刑期
內付保護管束。
    犯罪事實
一、甲○○考領有普通小型車駕駛執照，於民國96年1 月1 日下
    午4 時10分駕駛車牌號碼2458—GC號自用小客車，沿彰化縣
    田尾鄉○○路由南往北方向行駛，至上揭路段與新民路無號
    誌之交叉路口時，原應注意車前狀況，隨時採取必要安全措
    施且應減速慢行，作隨時停車之準備，且依當時天候及路面
    狀況，又無不能注意之情形，適有丙○○騎乘車牌號碼MB6
    —107 號重型機車搭載乙○○沿彰化縣田尾鄉○○路由西往
    東方向行駛，2 車發生碰撞，致丙○○、乙○○人車倒地，
    丙○○受有左手挫傷、兩小腿擦挫傷；乙○○受有左腳第一
    腳指遠端骨折、右小腿挫傷之普通傷害（過失傷害部分，業
    據丙○○、乙○○於本院審理中撤回告訴，另行審結）。詎
    甲○○於肇事後，明知汽車駕駛人駕駛汽車肇事致人受傷，
    應即採取救護或其他必要措施，並向警察機關報告，而不得
    逕行駛離，惟其竟未下車查看丙○○、乙○○之傷勢，亦未
    召請他人救助或報警，反旋即駕駛前開自小客車逃離現場。
    嗣甲○○於肇事後，對於有偵查犯罪權限之公務員尚未發覺
    之犯罪，並於同日下午4 時30分返回肇事現場，且主動向據
    報前往現場處理員警楊錫麟自首肇事而接受裁判。
二、案經甲○○肇事後自首及丙○○、乙○○訴請彰化縣警察局
    北斗分局報請臺灣彰化地方法院檢察署檢察官偵查起訴。
    理  由
一、本案被告甲○○所犯係死刑、無期徒刑、最輕本刑為3 年以
    上有期徒刑以外之罪，其於準備程序就前揭被訴事實為有罪
    之陳述，經受命法官告知簡式審判程序之旨，並聽取其與公
    訴人之意見後，本院認無不得或不宜改依簡式審判程序進行
    之處，爰依刑事訴訟法第273 條之1 第1 項、第284 條之1
    ，裁定本案由受命法官獨任進行簡式審判程序，合先敘明。
二、訊據被告於本院審理中對於上揭時、地駕駛車輛因肇事致被
    害人丙○○、乙○○受有上開傷害後，逃離現場等事實均坦
    承不諱。另刑法第185 條之4 肇事逃逸罪之立法意旨，係為
    維護交通安全，加強救護，減少被害人之死傷，促使駕駛人
    於肇事後，能對被害人即時救護，方增設本條處罰規定；且
    按刑法第185 條之4 所謂肇事逃逸罪，係屬舉動犯，只要行
    為人有此肇事逃逸之行為即為已足。查被告於本院審理中既
    自承，於肇事後並未下車查看，亦未對被害人丙○○、乙○○為即時救護，反而駕車離開現場等語，核與證人丙○○、
    乙○○分別於警詢、偵訊中證述（參見警卷第6 頁至第11頁
    ；偵查卷宗第8 頁至第9 頁）情節相符，並有道路交通事故
    調查報告(一)(二)、道路交通事故現場圖、彰化縣警察局舉發違
    反道路交通管理事件通知單、車籍作業系統查詢認可資料、
    被告普通小型車駕駛執照影本各1 紙、卓醫院96年1 月1 日
    診斷證明書2 紙、事故現場蒐證照片共計10張、酒精測定紀
    錄表2 紙（參見警卷第13頁至第26頁）在卷可佐，核屬相符
    。是被告自白於前揭時間肇事致人受傷後有駕車逃離現場等
    語，核與前揭事證相符，應堪採信，本案事證已臻明確，其
    犯刑法第185 條之4 肇事後逃逸犯行，亦堪認定。
三、核被告所為，係犯刑法第185 條之4 駕駛動力交通工具，致
    人受傷而逃逸罪。被告肇事雖致被害人丙○○、乙○○2 人
    受傷，然駕車逃逸行為僅1 個，且係屬侵害社會法益，故仍
    屬單純一罪。又被告於本案車禍發生逃逸後，彰化縣警察局
    北斗分局警員姚文賢依據勤務指揮中心轉知到現場處理，然
    其僅知肇事地點發生車禍，並不知肇事者為何人，被告於肇
    事現場主動向警員楊錫麟坦承其為肇事逃逸之車輛駕駛人等
    情，此有員警職務報告書1 紙（參見本院卷宗）附卷可參。
    在有偵查權限之警員到現場處理時，警員既不知犯罪人為何
    人，仍屬未發覺之罪，而被告對於該未發覺之罪主動坦承其
    係行為人，且於本院審理中皆到庭表明願受裁判，爰依刑法
    第62條前段規定減輕其刑。爰審酌被告於肇事致人受傷後，
    竟未下車查看及協助救護，置上揭被害人受傷於不顧，原不
    宜量刑過輕，惟念其於犯罪後已與上揭被害人達成和解，並
    經前揭被害人於本院審理中以書狀表示已撤回過失傷害告訴
    等情，此有和解書、本院公務電話紀錄表、撤回告訴狀各1
    份（參見本院卷宗）在卷可徵，顯見被告確有以實際行動填
    補上揭被害人所受損害，及其犯後頗具悔意，於本院審理時
    坦承全部犯行，態度尚佳及被害人所受傷勢並非嚴重等一切
    情狀，爰量處如主文所示之刑，且諭知易科罰金之折算標準
    。另查，被告前未曾因故意犯罪受有期徒刑以上刑之宣告，
    此有臺灣高等法院被告前案紀錄表、臺灣彰化地方法院檢察
    署刑案資料查註紀錄表各1 份附卷可稽，被告因一時失慮致
    觸法網，犯後復已與上揭被害人達成和解，深具悔意，經此
    偵查及審判程序後，應知戒慎而無再犯之虞，本院認對其所
    宣告之刑以暫不執行為適當，併予宣告緩刑3 年。又被告駕
    車肇事，竟未報警處理或對被害人施以救護，旋離開現場，
    置他人生命、身體不顧，可見其價值觀念顯有偏差，守法觀
    念尚有不足，為免其再未經思慮而犯罪，應由觀護人以專業
    知識輔導其品德，以助其改過自新，併依刑法第93條第1 項
    規定諭知緩刑期內付保護管束，以勵其自新。
據上論斷，應依刑事訴訟法第273 條之1 第1 項、第299 條第1
項前段，刑法第185 條之4 、第62條前段、第41條第1 項前段、
第74條第1 項第1 款、第93條第1 項，判決如主文。
本案經檢察官吳芙如到庭執行職務。
中　　華　　民　　國　　96　　年　　3 　　月　　26　　日
                  交通法庭       法　官   唐中興
以上正本證明與原本無異。
如不服本判決，應於判決送達後十日內向本院提出上訴狀 (須附
繕本 )。
告訴人或被害人對於判決如有不服具備理由請求檢察官上訴者，
其上訴期間之計算係以檢察官收受判決正本之日期為準。
中　　華　　民　　國　　96　　年　　3 　　月　　26　　日
　　　　　　　　　　　           書記官   施惠卿
【附錄本案判決論罪科刑法條全文】：
刑法第185條之4
駕駛動力交通工具肇事，致人死傷而逃逸者，處6 月以上5 年以
下有期徒刑。
